臺灣基隆地方法院民事判決
111年度簡上字第62號
上  訴  人  徐崇達  

被上訴人    黃鳳蘭  


上列當事人間請求損害賠償事件，上訴人對於中華民國111年8月
3日本院基隆簡易庭111年度基簡字第597號第一審判決提起上訴
，本院第二審合議庭於民國111年11月7日言詞辯論終結，判決如
下：
    主  文
上訴駁回。
第二審訴訟費用由上訴人負擔。
    事實及理由
一、被上訴人於原審起訴主張略以：上訴人前於民國110年3月初
    某日因求職而將其所有第一商業銀行股份有限公司000-0000
    0000000號帳戶(下稱系爭帳戶)提供予真實姓名年籍均不詳
    之「林寶寶」、「張智傑」等人所共組之詐欺集團(下稱系
    爭詐欺集團)收取詐欺贓款使用，並由集團內「林寶寶」、
    「張智傑」等人代為跑腿提領、遞送系爭帳戶內之不明贓款
    。嗣系爭詐欺集團自上訴人取得系爭帳戶後，推由不詳成員
    於110年3月14日上午11時54分許，藉由通訊軟體LINE撥打電
    話聯絡被上訴人，冒充為被上訴人侄子，向被上訴人訛稱「
    其友需款孔急」云云，致被上訴人誤信其詞，陷於錯誤，進
    而於110年3月15日12時48分許，依該等詐欺集團成員之指示
    ，逕將新臺幣(下同)32萬元匯入系爭帳戶，上訴人則於同日
    13時58分許，臨櫃提領被上訴人所匯入系爭帳戶之32萬元，
    並自行抽取其中5,000元作為報酬，再將餘款315,000元攜往
    基隆市○○區○○路00號旁之巷弄內，交付予系爭詐欺集團不詳
    成員攜回朋分。又上訴人雖已經本院刑事庭以111年度金訴
    字第77號判決論處相應之有期徒刑確定在案(下稱系爭刑事
    案件)，然被上訴人仍因遭系爭詐欺集團遂行前開詐欺犯行
    而受有32萬元之財產損失，迄今未獲任何填補，爰依侵權行
    為損害賠償之法律關係，請求上訴人賠償被上訴人所受財產
    損害，並聲明：上訴人應給付被上訴人32萬元。
二、上訴人則於原審聲明請求駁回被上訴人之訴，並答辯略以：
    上訴人亦為系爭詐欺集團之被害者等語。
三、原審為被上訴人全部勝訴之判決，即判命上訴人給付被上訴
    人32萬元，並對於兩造為准、免假執行之宣告。上訴人不服
    提起上訴，並聲明：㈠原判決廢棄。㈡被上訴人在第一審之訴
    駁回。除引用在原審所為陳述外，另補充略以：上訴人已因
    本件所涉系爭刑事案件經本院判處有期徒刑並沒收犯罪所得
    確定在案，業獲相應懲罰，其餘詐欺贓款亦經上訴人交付予
    系爭詐欺集團成員，未由上訴人保有該部分犯罪所得，故上
    訴人亦為系爭詐欺集團之被害者等語。
四、被上訴人則聲明請求駁回上訴，除引用原審之陳述外，並補
    充略以：上訴人與系爭詐欺集團間互有聯繫，為系爭詐欺集
    團之一員，被上訴人既係依系爭詐欺集團成員指示將32萬元
    之款項匯款至系爭帳戶，並由上訴人將前開款項提領取出並
    交付予系爭詐欺集團成員，自負有將前開32萬元款項返還予
    被上訴人之義務。
五、經查，上訴人前於110年3月初某日，因求職之故而將其所有
    系爭帳戶提供予真實姓名年籍不詳之「林寶寶」、「張智傑
    」等人所共組之系爭詐欺集團收取詐欺贓款使用，並由集團
    內「林寶寶」、「張智傑」等人代為跑腿提領、遞送系爭帳
    戶內之不明贓款。嗣系爭詐欺集取得系爭帳戶後，推由不詳
    成員於110年3月14日上午11時54分許，藉由通訊軟體LINE撥
    打電話聯絡被上訴人，冒充為被上訴人侄子，向被上訴人訛
    稱「其友需款孔急」云云，致被上訴人誤信其詞，陷於錯誤
    ，進而於110年3月15日12時48分許依該等詐欺集團成員之指
    示，逕將32萬元款項匯入系爭帳戶，上訴人則於同日13時58
    分許，臨櫃提領被上訴人所匯入系爭帳戶之32萬元款項，並
    自行抽取其中5,000元作為報酬，再將餘款315,000元攜往基
    隆市○○區○○路00號旁之巷弄內，交付予系爭詐欺集團不詳成
    員攜回朋分；又上訴人前開提供系爭帳戶予系爭詐欺集團使
    用，嗣臨櫃提領上訴人所匯入系爭帳戶之32萬元款項後轉交
    予系爭詐欺集團成員等行為，業經本院刑事庭以111年度金
    訴字第77號判決上訴人共同犯洗錢防制法第14條第1項之洗
    錢罪，處有期徒刑6月，併科罰金1萬元，罰金如易服勞役，
    以1,000元折算1日。未扣案之犯罪所得5,000元沒收，於全
    部或一部不能沒收或不宜執行沒收時，追徵其價額。又共同
    犯洗錢防制法第14條第1項之洗錢罪，處有期徒刑6月，併科
    罰金1萬元，罰金如易服勞役，以1,000元折算壹日。未扣案
    之犯罪所得5,000元沒收，於全部或一部不能沒收或不宜執
    行沒收時，追徵其價額。徒刑部分應執行有期徒刑10月，罰
    金刑部分應執行罰金15,000元，罰金如易服勞役，以1,000
    元折算1日等事實，有原審卷附前開刑事判決可稽，復經原
    審依職權調取上開刑事案件卷宗核閱無訛，且為兩造於原審
    所不爭執，應堪信為真實。
六、按因故意或過失，不法侵害他人之權利者，負損害賠償責任
    。故意以背於善良風俗之方法，加損害於他人者亦同；數人
    共同不法侵害他人之權利者，連帶負損害賠償責任。不能知
    其中孰為加害人者亦同。造意人及幫助人，視為共同行為人
    ，民法第184條第1項、第185條分別定有明文。又所謂共同
    侵權行為，係指數人共同不法對於同一之損害，與以條件或
    原因之行為。加害人於共同侵害權利之目的範圍內，各自分
    擔實行行為之一部，而互相利用他人之行為，以達其目的者
    ，仍不失為共同侵權行為人，而應對於全部所發生之結果，
    連帶負損害賠償責任(最高法院78年度台上字第2479號判決
    意旨參照)。本件上訴人於110年3月間將其所申辦之系爭帳
    戶提供予系爭詐欺集團使用，嗣該詐欺集團成員於同年月14
    日以前揭詐術欺罔被上訴人，致被上訴人陷於錯誤，進而於
    翌(15)日依系爭詐欺集團成員指示，於上揭時、地以匯款交
    付被上訴人所有上開金額之現金至系爭帳戶，旋遭上訴人於
    同日稍晚臨櫃提領前開款項，並自行抽領報酬後將餘款轉交
    予系爭詐欺集團不詳成員攜回等節，已如上述，而上訴人提
    供系爭帳戶予系爭詐欺集團使用，另依系爭詐欺集團成員指
    示臨櫃提領上訴人匯款至系爭帳戶內之詐欺贓款，乃與系爭
    詐欺集團成員於共同侵害被上訴人財產權之目的範圍內，各
    自分擔實行詐欺行為之一部，互相利用他人之行為，以達該
    詐欺集團向被上訴人詐欺取得款項之目的，與所屬詐欺集團
    成員均有犯意聯絡及行為分擔，自屬共同侵權行為人，又被
    上訴人所受之損害與上訴人前開共同侵權行為間，有相當因
    果關係存在，上訴人自應就被上訴人所受損害負連帶賠償之
    責。至上訴人雖辯稱其亦為系爭詐欺集團之被害者云云，惟
    查，上訴人前揭提供系爭帳戶予系爭詐欺集團使用，再依該
    詐欺集團成員指示提領系爭帳戶內之款項，復將所提領之款
    項轉交予系爭詐欺集團其他成員等情，業據上訴人於系爭刑
    事案件審理中坦承不諱；又現今國內詐欺事件頻傳，而詐欺
    犯罪之所以猖獗氾濫且難以破獲，其主因在於詐欺集團事先
    透過金融帳戶交易方式取得被害人之財產，再派遣車手透過
    臨櫃或自動櫃員機提款方式提領現金，復層層轉遞，以製造
    金流斷點，使偵查單位無法追查詐騙所得之去向，此等犯罪
    手法、與詐欺車手相關之洗錢防制廣告，業經政府多方宣導
    及媒體報導，已廣為一般民眾週知，衡以上訴人提供系爭帳
    戶及提領詐欺贓款時，係年屆63歲且智識正常之成年人，其
    並於系爭刑事案件偵查及審理中自承其學歷為五專畢業，曾
    擔任保全、停車場管理員等職務等節，有前揭刑事判決可參
    ，足見上訴人為具有相當智識及社會經驗之成年人，其對於
    社會上頻傳之詐欺、洗錢犯罪及犯罪相關防制宣導當有一定
    程度之認識；況金融帳戶為個人理財工具，亦攸關個人財產
    權益保障，其專有性甚高，除非本人或與本人具密切親誼關
    係，或符合社會經驗之合法情形者，難認有何正當事由可交
    付予他人，稍具通常社會歷練與經驗法則之一般人，亦均應
    有妥為保管、防止遭他人冒用之認知，而上訴人不僅將帳戶
    借予詐欺集團成員容任他人隨意匯入來源不清之款項，再代
    為提領及轉匯款項，主觀上應可預見提供系爭帳戶係作非法
    使用，藉此遮斷資金流向及所在，躲避偵查機關之追查，造
    成詐欺取財結果之發生，且不違背其本意，而有詐欺或幫助
    詐欺取財之不確定故意甚明，是上訴人此部分所辯，洵非足
    採。
七、第按負損害賠償責任者，除法律另有規定或契約另有訂定外
    ，應回復他方損害發生前之原狀；第1項情形，債權人得請
    求支付回復原狀所必要之費用，以代回復原狀，民法第213
    條第1項、第3項分別定有明文。復按連帶債務之債權人，得
    對於債務人中之一人或數人或其全體，同時或先後請求全部
    或一部之給付。連帶債務未全部履行前，全體債務人仍負連
    帶責任，民法第273條亦有明文。本件上訴人既應與系爭詐
    欺集團不詳成員連帶負損害賠償責任，依上開規定，被上訴
    人自得向上訴人請求為全部之賠償，殊不因上訴人實際所分
    得之利益未及被上訴人所受損失之全額而有所區別，是被上
    訴人請求上訴人賠償其遭系爭詐欺集團實施詐欺犯行所受匯
    款交付上揭款項予詐欺集團之財產上損失32萬元，自屬有據
    。
八、綜上所述，被上訴人依侵權行為損害賠償之法律關係，請求
    上訴人給付32萬元，為有理由，應予准許。又本件係民事訴
    訟法第427條第1項所定之標的金額50萬元以下之財產權訴訟
    ，原審就上訴人敗訴判決部分，應依職權宣告假執行。從而
    ，原審為上訴人敗訴之判決，並依職權為假執行及免為假執
    行之宣告，經核於法並無不合。上訴意旨指摘原判決不當，
    求予廢棄改判，為無理由，應予駁回。
九、據上論結，本件上訴為無理由，依民事訴訟法第436條之1第
    3項、第454條第1項、第449條第1項、第78條，判決如主文
    。
中　　華　　民　　國　　111 　年　　11　　月　　28　　日
                  民事庭審判長法  官  黃梅淑
　　　　　　　　　　　　　　  法  官  李謀榮　
　　　　　　　　　　　　　　　法  官  姚貴美　　　　　
以上正本係照原本作成。
本件判決不得上訴。 
中　　華　　民　　國　　111 　年　　11　　月　　28　　日
                              書記官　陳彥端